最高法院刑事判決　　　　　　一○○年度台上字第四四八四號
上　訴　人　陳天賜
上列上訴人因違反毒品危害防制條例等罪案件，不服台灣高等法
院高雄分院中華民國一００年六月九日第二審判決（一００年度
上訴字第六二０號，起訴案號：台灣屏東地方法院檢察署九十九
年度偵字第六九二三號），提起上訴，本院判決如下：
    主  文
上訴駁回。
    理  由
一、販賣第二級毒品部分：
按刑事訴訟法第三百七十七條規定：上訴於第三審法院，非以判
決違背法令為理由不得為之；是提起第三審上訴，應以原判決違
背法令為理由，係屬法定要件；如果上訴理由書狀並未依據卷內
訴訟資料具體指摘原判決不適用何種法則或如何適用不當，或所
指摘原判決違法情事顯與法律規定得為第三審上訴理由之違法情
形不相適合時，均應認其上訴為違背法律上之程式，予以駁回。
本件原判決撤銷第一審關於販賣第二級毒品部分之科刑判決，改
判仍論處上訴人陳天賜販賣第二級毒品罪刑（即原判決事實欄一
部分；處有期徒刑七年六月，並為相關從刑之宣告），已詳敘其
調查證據之結果及證據取捨並認定事實之理由；所為論斷，均有
卷存證據資料可資覆按。從形式上觀察，原判決關於販賣第二級
毒品部分並無違背法令之情形。上訴人之上訴意旨略稱：(一)由羅
昱勝於民國九十九年八月四日、同年月二十六日之軍事檢察官、
軍事法院訊問時所陳述之內容可知，上訴人係無償轉讓安非他命
膠囊一顆予羅昱勝而非販賣，又帳冊所載新台幣（下同）二千元
係借款而非販賣價金。原判決對此有利於上訴人之證詞不予採納
，復未說明其理由，有判決理由不備之違法。(二)羅昱勝於九十九
年十月十九日檢察官訊問時所稱「販賣」之詞，係疲於應付偵查
人員之訊問而帶有勉強之虛偽供述；且彼於該次訊問時，前後供
述矛盾，又乏補強證據，誠不可信。原判決逕採該次陳述作為證
據，顯然違法。(三)上訴人於九十九年十一月二十二日、同年十二
月九日第一審訊問時，雖坦認販賣毒品，然此係冀求交保而為虛
偽之自白；又其原審辯護人係九十九年十二月九日始受委任，於
當日開庭前，尚未接見上訴人，故未能及時反對上訴人為不實之
自白。況且，第一審僅訊以「對起訴書之犯罪事實有何意見」、
「對檢察官起訴之犯罪事實，是否承認」等詞；以上訴人僅國中
畢業之程度，實無法充分理解起訴書內容。原審未斟酌及此，徒
以上訴人曾為自白而認定其販賣毒品，採證自有違法。(四)帳冊內
所載「會順2000欠（上訴理由狀第四頁誤載為『合順2000元』）
0000000000」等文字，依羅昱勝於原審之證詞，應係指借款；至
扣案之電子秤、甲基安非他命，則係友人所寄放，俱不足以證明
上訴人有營利意圖之販賣犯行。原判決將之採為論罪基礎，不惟
採證違法，認事亦有錯誤。(五)上訴人係弱智者，且父親早逝、家
境清寒，寡母不得已棲身鄉下小吃店，偶而坐檯伴唱，端賴上訴
人做水泥工維生。本件係吸毒者間之轉讓，情輕法重，客觀上殊
堪憫恕。原判決未適用刑法第五十九條規定減輕其刑，有判決不
適用法則之違法。(六)上訴人之原審辯護人於原審已聲請向萬丹國
中調取上訴人就讀時之成績及教師評語，以證明上訴人之智商低
於常人；此攸關上訴人能否理解起訴之犯罪事實而為正確答詢之
判斷。原審不予調查，有證據未予調查之違誤等語。
惟查：原判決依憑上訴人之部分供述，證人羅昱勝於九十九年十
月十九日偵查中之證詞，卷附上訴人持用之0000000000號行動電
話與羅昱勝持用之0000000000號行動電話間，於九十九年七月十
日之通話紀錄、0000000000號行動電話申請人基本資料（申請人
為羅昱勝）、高雄醫學大學附設中和紀念醫院濫用藥物尿液檢驗
報告（上訴人為警查獲時經採集之尿液送驗結果：呈陰性反應）
、九十九年八月十六日函及所附檢驗報告（檢驗結果：扣案之八
包晶體均檢出第二級毒品甲基安非他命成份、電子秤一台亦呈第
二級毒品甲基安非他命陽性反應）及扣案之帳冊、電子秤、分裝
勺、分裝袋、甲基安非他命等各項證據資料，於理由欄內詳敘認
定上訴人有原判決事實欄一所載，意圖營利而以二千元之價格，
販賣第二級毒品甲基安非他命一小包予羅昱勝之犯行之理由。就
上訴人否認此部分犯罪所辯：伊僅無償轉讓甲基安非他命予羅昱
勝，並無販賣牟利，扣案之毒品係朋友所寄放等語及其原審辯護
人辯護稱：上訴人僅國中畢業，智商很低，根本無法看懂起訴書
內容，亦無法正確回答，上訴人在第一審之自白與事實不符等語
，認如何與事實不符而均不足採等情，逐一論敘指駁；並敘明證
人羅昱勝歷次供述有未盡一致部分究應如何取捨，以及不再向萬
丹國中調取上訴人之在校成績及歷年老師評語，且不再將上訴人
送醫院鑑定智商、能否對文字、語言理解或遜於常人、能否理解
起訴書文字意義而為正確答覆之論斷理由（見原判決理由欄貳之
二(二)）。經核原判決關於販賣第二級毒品部分之採證認事並無違
反經驗法則、論理法則，亦無任意推定犯罪事實、違背證據法則
、判決理由不備、理由矛盾、不適用法則或適用法則不當之違誤
。而證據之證明力係由法院本於確信自由判斷，證人之證言縱令
先後未盡相符，但事實審法院本於審理所得之心證，就其證言一
部分認為確實可信予以採取，原非法所不許。上訴人之上訴意旨
(一)至(四)所指各節，無非就原審採證認事職權之適法行使及原判決
已明白論斷之事項，重為事實上之爭執，均難認係適法之第三審
上訴理由。又刑法第五十九條規定之酌量減輕其刑，必須犯罪另
有特殊之原因與環境，在客觀上足以引起一般同情，認為即使予
以宣告法定最低度刑期，猶嫌過重者，始有其適用。此項犯罪情
狀是否顯可憫恕而酌量減輕其刑之認定，係屬法院得依職權自由
裁量之事項，原判決未依刑法第五十九條規定減輕上訴人之刑，
自無違背法令可言。另上訴人及其原審辯護人在原審審判期日，
經審判長詢以「尚有何證據請求調查？」時，均答稱：「無」（
見原審卷第七三頁背面）。原審認本件販賣第二級毒品部分之事
證已明，未再另為無益之調查，尤難認有調查職責未盡之違法。
上訴意旨(五)、(六)及其他上訴意旨，並未依據卷內訴訟資料具體指
摘原判決關於販賣第二級毒品部分有何違背法令之情形，核與法
律規定得為第三審上訴理由之違法情形不相適合。應認上訴人對
原判決關於販賣第二級毒品部分之上訴為違背法律上之程式，予
以駁回。
二、未經許可，持有子彈部分：
按第三審上訴書狀應敘述上訴之理由，其未敘述者，得於提起上
訴後十日內補提理由書於原審法院；逾上揭期間而於第三審法院
未判決前，仍未提出上訴理由書狀者，第三審法院應以判決駁回
之。此觀刑事訴訟法第三百八十二條第一項前段、第三百九十五
條後段規定甚明。原判決撤銷第一審關於上訴人未經許可，持有
子彈部分之科刑判決，改判仍論處上訴人未經許可，持有子彈罪
刑（即原判決事實欄二部分；處有期徒刑四月，併科罰金新台幣
五千元，並諭知罰金易服勞役之折算標準及為相關從刑之宣告）
。上訴人不服原判決，於一００年六月二十二日提起第三審上訴
；乃於本院判決前，仍未依上揭刑事訴訟法規定，就未經許可，
持有子彈部分提出上訴理由書狀，應認上訴人對原判決關於未經
許可，持有子彈部分之上訴為不合法，予以駁回。
據上論結，應依刑事訴訟法第三百九十五條，判決如主文。
中    華    民    國  一○○  年    八    月  十一    日
                      最高法院刑事第四庭
                          審判長法官  林  永  茂  
                                法官  蘇  振  堂  
                                法官  林  立  華  
                                法官  蔡  國  在  
                                法官  陳  春  秋  
本件正本證明與原本無異
                                      書  記  官  
中    華    民    國  一○○  年    八    月   十二   日
                                                    ｍ